【裁判字號】    97,再易,10
【裁判日期】    980117
【裁判案由】    再審之訴
【裁判全文】
臺灣板橋地方法院民事裁定              97年度再易字第10號
再審原告    甲○○
            乙○○
再審被告    丙○○
上列當事人間請求返還定金事件，再審原告對於中華民國九十六
年十二月十二日本院九十六年度簡上字第一五六號、民國九十七
年二月四日本院九十七年度再易字第一號、民國九十七年三月三
十一日本院九十七年度再易字第四號確定判決提起再審之訴，本
院裁定如下：
    主  文
再審之訴駁回。
再審訴訟費用由再審原告負擔。
    理  由
一、再審原告提起再審之訴主張：
    (一)緣本案之起源於民國95年5 月20日再審原告委託馥群仲介
      公司為房屋銷售而斡旋簽訂之成交確認通知書並交付1 張
      面額新台幣（下同）30萬元之支票，並在影本上簽字，因
      約定次日簽約，但未完成買賣契約，馥群仲介公司即以古
      亭郵局第982 號存證信函催告5 日內覆約，但雙方爭執中
      聲明終止前之委託，隨即於95年6 月1 日由台北郵政第
      00380 號存證信函回絕，並將30萬元之斡旋支票寄還給馥
      群仲介公司，因未達成買賣該斡旋支票收回結束爭論及責
      任。馥群仲介公司雖已將支票收回，但心有未甘，且要對
      買方負責，隨檢具成交確認通知書及支票影印本，向臺灣
      士林地方法院起訴賣方違約，嗣於95年8 月23日於臺灣士
      林地方法院士林簡易庭調解，經法官勸導下，雙方各有讓
      步以22萬元為違約之賠償達成和解，其餘之請求拋棄之結
      案判決。
    (二)再審原告與再審被告從未見過面，然再審被告突於95年10
      月間，檢具台北29支局第316 號存證信函及再審原告與馥
      群仲介公司簽訂且和解結案之成交確認通知書及30萬元支
      票影印本，向臺灣士林地方法院提出返還定金之訴訟輾轉
      至臺灣板橋地方法院板橋簡易庭於96年度板簡字第3316號
      判決，就兩造間既未簽訂契約亦無定金，請求返還定金不
      合之不起訴，而仍然向臺灣板橋地方法院上訴，96年10月
      4 日準備程序庭及96年10月28日言詞辯論庭，清楚說明再
      審原告與再審被告不曾見過面，雙方沒有任何之牽連，有
      關成交確認通知書及支票影本為再審原告與馥群仲介公司
      在斡旋時所簽訂，與再審被告扯不上關係，然再審被告亦
      在庭，卻無言答辯，法官並未問第2 句話就宣告退庭（並
      命附上寄返支票之存證信函及馥群仲介公司所簽訂之銷售
      委託契約書等影本呈上）。96年12月20日奉接鈞院96年度
      簡上字第156 號判決書甚為訝異，因判決之內容全部與事
      實不符，馥群仲介公司好像在瞬間消失，而再審被告突然
      變成仲介公司之立場之矛盾理由，引述諸多違約之法條等
      之法律問題，事後雖曾於97年1 月18日及97年3 月13日2
      次聲請再審並附事證，為證明雙方沒有牽連之說明並附再
      審原告應負與馥群仲介公司之違約負責，且已和解筆錄，
      豈未被法官採信，甚為遺憾。
    (三)本案為返還定金之訴訟事件，買方（再審被告）將30萬元
      之支票交付馥群仲介公司委託代表買方斡旋，事後買賣未
      成，因賣方反悔不賣，並提出訴訟求償，取回30萬元之支
      票及違約之賠款22萬元共計55萬元全部在馥群仲介公司之
      手中，冤有頭債有主，支票交給誰，就向其收回為合理，
      本件上訴提供之物證原為馥群仲介公司已代表和解作廢之
      物，因而誤導審查法官引用法條錯誤為判斷，1 張違約所
      簽之通知書，要被2 次判決返還，可為誣告之嫌。
    並聲明：(一)臺灣板橋地方法院對於上開有關之判決及駁回應
    撤銷。(二)原上訴人在本案一、二審均未提有關文憑或契約收
    據等物證，只憑他人已和解在先之成交確認通知書，純屬虛
    構誣告之行為，應予撤銷。
二、按提起再審之訴，應依民事訴訟法第501 條第1 項第4 款表
    明再審理由，及關於再審理由並遵守不變期間之證據，此為
    必須具備之程式。所謂表明再審理由，除表明有何條款之再
    審事由外，更必須指明確定判決有如何合於法定再審事由之
    具體情事始為相當，倘僅泛言有何條款之再審事由，而無具
    體情事者，仍難謂已合法表明再審事由。既未合法表明再審
    事由，即為無再審之事由，依最高法院61年台再字第137 號
    及60年台抗字第538 號判例意旨，性質上無庸命其補正，其
    再審之訴為不合法。又按再審之訴不合法者，法院應以裁定
    駁回之。民事訴訟法第502條第1項明文規定。
三、經查，本件依再審原告所主張之上開再審理由，並未表明有
    何條款之再審事由，且未指明系爭確定判決有如何合於法定
    再審事由之具體情事，則其提起本件再審之訴，程式顯有未
    合，依上開說明，爰不待補正，逕以裁定駁回其起訴。
四、依民事訴訟法第502 條第1 項、第95條、第78條，裁定如主
    文。
中    華    民    國    98    年    1     月    17    日
                  民事第二庭    審判長法  官  蕭胤瑮
                                      法  官  鍾啟煌
                                      法  官  陳麗玲
以上正本係照原本作成
不得抗告
中    華    民    國    98    年    1     月    17    日
                               書記官  陳玉心


司法院資訊處製作；財團法人民間司法改革基金會備份。
